【裁判字號】    92,交上易,382
【裁判日期】    921104
【裁判案由】    過失傷害
【裁判全文】
臺灣高等法院刑事判決                          九十二年度交上易字第三八二號
    上  訴  人  甲○○
    即  被  告
    選任辯護人  林衍鋒  律師
右上訴人因過失傷害案件，不服臺灣臺北地方法院九十一年度交易字第三四號，中華
民國九十二年七月二十三日第一審判決（起訴案號：臺灣臺北地方法院檢察署九十年
度偵字第九０七三號），提起上訴，本院判決如左：
    主  文
原判決撤銷。
甲○○從事業務之人，因業務上之過失傷害人致重傷，處有期徒刑陸月，如易科罰金
以佰元折算壹日。
    事  實
一、甲○○係台北市公車處之營業大客車（即公車）司機，平日以駕駛營業用大客車
    載運不特定之乘客為業，為從事駕駛業務之人。其於民國九十年二月八日八時十
    分許，駕駛車牌號碼ＡＢ─六一五號營業大客車，沿台北市○○路由東向西方向
    行駛，行經該路段一一九號附近時，應注意車前狀況及保持兩車併行之間隔，並
    隨時採取必要之安全措施，而依當時情形，雖係雨天、路面濕潤，然有日間自然
    光線、道路無缺陷、障礙物，且視線良好，並無不能注意之情事，竟疏未注意及
    此，貿然向前行駛而向左偏，適有乙○○騎乘車牌號碼ＤＬＮ─三五九號輕型機
    車，後座附載其妻丙○○，沿同路相向亦行駛在甲○○所駕駛營業大客車之左側
    ，甲○○所駕駛前揭營業大客車左側車身擦撞乙○○右側肩膀部分，致乙○○所
    騎乘輕型機車因此車身不穩，因而使乙○○與丙○○均人車倒地後，乙○○受有
    右肩挫傷瘀青、右膝擦傷等傷害，而丙○○倒地後，雙腿則遭公車輾過，受有右
    腿壓砸傷併大範圍皮膚缺損、左腿開放性骨折併壞死及膝上截肢、骨盆骨折之重
    傷害。
二、案經乙○○、丙○○訴由臺北市政府警察局信義分局報請臺灣臺北地方法院檢察
    署檢察官偵查起訴。
    理  由
一、訊據被告甲○○固坦承其係公車司機，並於前揭時、地駕駛前述車牌號碼之營業
    大客車行經前揭肇事地點，惟矢口否認有何前揭過失犯行，辯稱我沒有壓到他，
    不是我造成的，他被別的車子壓到而誣賴我云云，然查關於被告甲○○於右揭時
    、地駕駛前開車牌號碼之營業大客車在前述肇事地點與騎乘機車之告訴人乙○○
    發生擦撞，告訴人乙○○及丙○○因而分別受有如事實欄所載之傷害等事實，業
    據告訴人乙○○於九十年二月八日警局詢問指述：「我騎機車行駛在公車前面，
    該公車右邊超車，突然該公車車頭向左邊行駛，擦撞我的機車，使我機車倒下，
    我大喊一聲（撞倒了），該公車繼續行駛，公車左後輪壓到我太太雙腳‧‧‧」
    等語明確，並於檢察官偵訊及原審調查時亦為相同之陳述（見同前偵查卷宗第八
    至九頁及其反面、第二十八至二十九頁、第五十九至六十頁）。被告於警訊時亦
    承認其有向左偏之情形，且審酌當時適在肇事現場附近指揮交通之臺北市政府警
    察局信義分局交通分隊警員彭衍興於九十年十一月八日檢察官偵訊時證述：「當
    日是下雨天，車流量很大，尤其是東往西方向，公車與機車得車距都很近，我沒
    有親眼看到公車與機車擦撞，只看到二十幾部機車車海中有一部突然不見，我就
    跑過去看，看到一個男的載一個女的，女的腳已被壓斷，我不敢說公車有撞到機
    車，但機車乘客的女子腳被公車輾過，當時只有這一部公車，旁邊有很多部機車
    ，公車可能體積很大，司機不知有輾到人就已經起步走，我跑過去叫他停下。機
    車騎士在現場一直告訴我說公車有碰到他‧‧‧」等語（參見偵查卷宗第六十四
    頁），又九十一年十二月二日原審調查時亦到庭證述：「看到一部機車與公車同
    向，‧‧‧只看到機車從車群中消失」等語，此與另一證人即當時搭乘被告所駕
    駛大客車之乘客魏應韜到庭證述：「當時機車倒下之位置與公車很近」等語互核
    相符，惟證人魏應韜同時證述僅有告訴人一女性騎乘機車等情，與證人彭衍興之
    證述已有不合，又就本件車禍相關細節均語焉不詳，核與事理有違，證人魏應韜
    就該部分所述，自無可採，復有臺北市政府警察局信義分局製作記載本件車禍發
    生情形之道路交通事故調查報告表、道路交通事故補充資料表、交通事故分析研
    判表及交通事故談話紀錄表、現場及車損照片等件附卷可稽（見原審卷第五十四
    至五十六頁）。再告訴人乙○○及其妻丙○○因本件車禍分別受有前述等傷害，
    業據其提出長庚紀念醫院之甲種診斷證明書二紙、國立台灣大學醫學院附設醫院
    診斷書一紙在卷足憑（見同前偵查卷宗第十至十一頁、第三十一頁），而告訴人
    乙○○於車禍當時右側肩膀確有挫傷瘀青，告訴人丙○○雙腿壓砸傷併大範圍皮
    膚缺損及開放性骨折併壞死之情事，亦據其提出車禍急診就醫之台北市立忠孝醫
    院之病歷資料及所附傷勢照片三幀在卷可憑，就其傷勢觀之，足徵告訴人乙○○
    、丙○○所陳當時分別遭公車擦撞右肩及輾過雙腳等情為真，又告訴人丙○○因
    本件車禍所受傷害重大，左腿膝上截肢，此有前揭醫院之病歷摘要資料在卷可按
    ，告訴人丙○○之傷勢已達刑法第十條第四項第四款之重傷要件。按汽車行駛時
    ，駕駛人應注意車前狀況及兩車併行之間隔，並隨時採取必要之安全措施，道路
    交通安全規則第九十四條第三項定有明文。被告承認其係台北市公車處所僱用營
    業大客車司機，為從事駕駛業務之人，被告為已考領駕照之駕駛人，行經上開肇
    事路段，即應注意上開法令之規定，負起其注意義務，而依道路交通事故調查報
    告表所載，事發當時天候雖雨、路面濕潤，然日間有自然光線、道路無缺陷及障
    礙物且視距良好，並無不能注意之情事，被告於警訊時亦承認其車有向左偏之情
    形，且依告訴人乙○○、丙○○均指訴被告駕駛大客車行駛至肇事地點，貿然自
    其所騎乘機車之後方超越前行後，因未保持安全間距，致被告所駕駛大客車車身
    貼近該機車時，大客車車身與告訴人乙○○右側肩膀發生接觸，造成告訴人乙○○因此無法平穩操控機車而失控倒地等語，並參酌前揭證人魏應韜及彭衍興之證
    述，當時告訴人乙○○所騎乘之機車確實在公車旁邊倒下等，又依證人魏應韜及
    彭衍興證述情節可知，告訴人係騎乘機車與被告同向行駛，目標頗為明顯，被告
    駕駛車輛僅需稍加注意，即可發現告訴人行車動向，並依規定與告訴人保持併行
    之間隔，以避免危險，詎其竟疏未注意告訴人乙○○騎乘機車在其左側同向行駛
    ，因未保持兩車安全之行車間隔，致擦撞告訴人乙○○騎乘之機車致其重心不穩
    失控倒地，則其有違前揭道路交通安全規則駕車甚明，自難辭過失之責。雖台北
    市車輛行車事故鑑定委員會九十年五月十四日北鑑審字第九○六○一○六七○○
    號鑑定意見書載有告訴人乙○○涉有駕駛疏忽，惟並無積極之事證足資認定告訴
    人乙○○有此情形，是尚難認此部分與事實相符，自無可採，台北市政府交通局
    九十年十月十八日北市交三字第九○二三五二三四○○號台北市車輛行車事故鑑
    定案件覆議意見書所載無法確切認定肇因，亦無法為被告有利之認定。被害人乙○○與丙○○因本件車禍致受有前述之傷勢，被害人之受傷與被告之上開過失行
    為間有相當因果關係，被告前揭之所辯，無法卸責之詞，不足採信，本件事證明
    確，被告犯行洵堪認定。
二、核被告甲○○所為，係犯刑法第二百八十四條第二項前段、後段之業務過失致人
    受傷及重傷罪。被告一過失行為，致告訴人丙○○、乙○○二人受有前開傷害，
    係一行為觸犯數罪名之想像競合，依刑法第五十五條之規定，從一重之業務過失
    致人重傷罪處斷，又被告於肇事後猶未知悉逕行駕車離去，然當時警察人員正好
    於附近執行勤務，目睹本件事故之發生並前往處理，自行知悉肇事人為被告，業
    為被告於九十年二月八日警局詢問時自承不諱，並據前揭證人彭衍興警員證述翔
    實在卷，復有臺北市政府警察局信義分局交通分隊警員李晨龍所填具自首調查表
    內容附卷可按，是被告尚未符合刑法第六十二條前段規定減輕刑罰之事由。
三、原審認被告罪證明確，予以論罪科刑，固非無見，惟查本件係被告之向左偏而發
    生車禍，尚無積極之事證足以認定告訴人乙○○騎車有何過失，原判決認告訴人
    乙○○與有過失，尚有未洽，被告提起上訴仍執陳詞主張其並無過失，否認犯罪
    云云，其上訴固無理由，公訴人認被告未與告訴人洽談和解，原判決量刑太輕等
    ，惟被告是否和解係屬民事另行賠償之問題，公訴人就此之上訴亦無理由，然因
    原判決既有如上可議之處，自屬無可維持，應由本院將原判決撤銷改判，爰審酌
    被告無前科之素行狀況、過失責任，告訴人受傷情形、被告犯罪後之態度等一切
    情狀，量處如主文所示之刑，並諭知易科罰金之折算標準。
據上論斷，應依刑事訴訟法第三百六十九條第一項前段、第三百六十四條、第二百九
十九條第一項前段，刑法第二百八十四條第二項前段、後段、第五十五條、第四十一
條第一項前段，罰金罰鍰提高標準條例第一條前段、第二條判決如主文。
本案經檢察官陳文禮到庭執行職務。
中      華      民      國    九十二    年    十一      月      四      日
                              臺灣高等法院交通法庭
                                  審判長法  官  陳  正  雄
                                        法  官  劉  壽  嵩
                                        法  官  許  宗  和
右正本證明與原本無異。
不得上訴。
                                        書記官  廖  艷  莉
中      華      民      國    九十二    年    十一      月      十一    日
附錄：本案論罪科刑法條全文
中華民國刑法第二百八十四條
因過失傷害人者，處六月以下有期徒刑、拘役或五百元以下罰金，致重傷
者，處一年以下有期徒刑、拘役或五百元以下罰金。
從事業務之人，因業務上之過失傷害人者，處一年以下有期徒刑、拘役或
一千元以下罰金，致重傷者，處三年以下有期徒刑、拘役或二千元以下罰
金。


司法院資訊處製作；財團法人民間司法改革基金會備份。
